【裁判字號】    98,審訴,770
【裁判日期】    980928
【裁判案由】    毒品危害防制條例
【裁判全文】
臺灣士林地方法院刑事判決
公  訴  人  臺灣士林地方法院檢察署檢察官
被      告  甲○○
上列被告因違反毒品危害防制條例案件，經檢察官提起公訴（98
年度毒偵字第877 號、第1077號），被告於準備程序中就被訴事
實為有罪之陳述，本院合議庭裁定改由受命法官獨任以簡式審判
程序審理，並判決如下：
    主  文
甲○○施用第一級毒品，累犯，處有期徒刑柒月，扣案之海洛因
壹包（淨重零點貳玖公克）沒收銷燬，裝盛上開海洛因之空塑膠
包裝袋壹個及注射針筒壹支均沒收。
    事  實
一、甲○○前因施用毒品案件，經依法院裁定送觀察、勒戒後，
    認有繼續施用毒品之傾向，再依法院裁定送強制戒治，嗣認
    無戒治必要，經法院裁定停止戒治並付保護管束，於民國89
    年8 月22日保護管束期滿未經撤銷視為執行完畢，並由臺灣
    臺北地方法院檢察署檢察官以90年度戒毒偵字第112 號為不
    起訴處分確定。又因施用毒品案件，經臺灣士林地方法院檢
    察署檢察官以92年度毒偵字第1072號提起公訴，經本院以92
    年度訴字第615 號判決處有期徒刑10月確定。再因施用毒品
    案件，經臺灣臺北地方法院檢察署檢察官以94年度毒偵字第
    2607號提起公訴，經臺灣臺北地方法院以94年度訴字第1297
    號判決處有期徒刑1 年，復經臺灣高等法院、最高法院駁回
    上訴確定，於96年5 月19日（起訴書誤載為20日）縮刑期滿
    執行完畢。詎仍不知悔改，於前案強制戒治執行完畢釋放出
    所後5 年內，2 度再犯施用毒品罪，並經法院判處罪刑確定
    後，復基於施用第一級毒品海洛因之犯意，於98年4 月28日
    上午10時許，在臺北市大同區○○○路412 巷15弄6 號5 樓
    住處，以針筒注射方式，施用海洛因1 次。嗣於98年4 月28
    日下午3 時40分許，為警持搜索票搜索上址，並扣得海洛因
    1 包（淨重0.29公克）及其所有供施用海洛因所用之注射針
    筒1 支，並經警採其尿液送驗呈嗎啡陽性反應，始查知上情
    。
二、案經臺北市政府警察局移送及臺北市政府警察局移送臺灣板
    橋地方法院檢察署呈請臺灣高等法院檢察署檢察長令轉臺灣
    士林地方法院檢察署檢察官偵查起訴。
    理  由
一、前揭犯罪事實，業據被告甲○○於偵查中、本院準備程序及
    審理時供認不諱（見第877 號偵查卷第38頁，本院98年9 月
    21日準備程序及審判筆錄），又被告經警採集其尿液送檢驗
    結果，呈嗎啡陽性反應，有臺北市政府警察局偵辦毒品案件
    尿液檢體委驗單影本（編號：030246號）及臺灣尖端先進生
    技醫藥股份有限公司98年5 月8 日編號AC77099 號濫用藥物
    檢驗報告影本各1 紙在卷可稽（見第877 號偵查卷第48頁至
    第50頁），復有查獲之海洛因1 包及注射針筒1 支扣案可資
    佐證，而扣案物經檢驗結果呈海洛因反應，亦有臺北市政府
    警察局刑事警察大隊查獲涉嫌毒品危害防制條例案件毒品初
    步鑑驗報告書1 紙附卷可參（見第877 號偵查卷第19頁），
    足徵被告自白與事實相符。本件事證明確，被告犯行洵堪認
    定，應依法論科。
二、按毒品危害防制條例係於92年7 月9 日修正公布，自93年1
    月9 日起施行。修正後已刪除二犯及三犯之規定，一改修法
    前繁雜之處遇程序，僅將施用毒品者簡化區分為初犯、再犯
    ，並認施用毒品者係屬病患性犯人，以觀察、勒戒戒除其身
    癮，並以強制戒治去除其心癮。經觀察、勒戒或強制戒治執
    行完畢釋放後，若係5 年後再犯該條例第10條施用毒品罪者
    ，與同條例第20條第1 項、第2 項關於「初犯」之處理方式
    相同，檢察官應先聲請法院裁定令被告入勒戒處所觀察、勒
    戒，並視有無繼續施用毒品傾向，決定應予釋放、為不起訴
    之處分，或應聲請法院裁定令入勒戒處所強制戒治；若係5
    年內「再犯」同條例第10條施用毒品罪者，依同條例第23條
    第2 項規定，檢察官則應依法起訴。觀諸該條例第20條第3
    項之修正理由：「觀察、勒戒或強制戒治五年後再犯者，顯
    見前所實施之觀察、勒戒或強制戒治已足以遮斷其施用毒品
    之癮，為期自新及協助其戒除毒癮，對此五年後再犯者，爰
    明定仍適用初犯之規定，先經觀察、勒戒、強制戒治之程序
    。」及同條例第23條第2 項之修正理由：「為配合簡化施用
    毒品犯之刑事處遇程序，並鑑於經觀察、勒戒或強制戒治執
    行完畢釋放後五年內再犯者，其再犯率甚高，原據以實施之
    觀察、勒戒及強制戒治既已無法收其實效，自應施以刑事處
    遇。」顯然如施用毒品者係前經觀察、勒戒或強制戒治等治
    療程序執行完畢5 年後，始再施用毒品之「初犯」，因前所
    執行之觀察、勒戒或強制戒治已足收戒除毒癮之效，自應重
    新執行觀察、勒戒或強制戒治等治療程序，並於治療程序執
    行完畢後，由檢察官為不起訴處分，毋庸對之追訴處罰；反
    之，在「再犯」之情形，因其先前所為治療程序顯未能收戒
    斷毒癮之效，且考量施用毒品者之再犯率偏高，乃簡化其刑
    事處遇程序，而逕予追訴處罰，不再施以治療程序。參酌上
    開立法理由，修正毒品危害防制條例就施用毒品者，祇於「
    初犯」及「五年後再犯」2 種情形，有其追訴條件之限制，
    及須於初犯經觀察、勒戒或強制戒治釋放後，5 年內均無施
    用毒品之行為，始能認其前所實施之觀察、勒戒或強制戒治
    已足遮斷毒癮，而得於5 年後再犯時，再予適用初犯之規定
    ，重行觀察、勒戒等程序。倘5 年內已經再犯，被依法追訴
    處罰，縱其第3 次（或第3 次以上）施用毒品之時間在初犯
    釋放5 年以後，即與「5 年後再犯」之情形有別，且因已於
    「5 年內再犯」，顯見其再犯率甚高，原實施觀察、勒戒或
    強制戒治，已無法收其實效，而無5 年戒斷期之存在，自無
    再經觀察、勒戒及強制戒治之必要，應由檢察官逕行起訴，
    始符新法修正之本旨（最高法院95年度台非字第59號判決參
    照）。查被告前因施用毒品案件，經依法院裁定送觀察、勒
    戒後，認有繼續施用毒品之傾向，再依法院裁定送強制戒治
    ，嗣認無戒治必要，經法院裁定停止戒治並付保護管束，於
    89年8 月22日保護管束期滿未經撤銷視為執行完畢，並由臺
    灣臺北地方法院檢察署檢察官以90年度戒毒偵字第112 號為
    不起訴處分確定。又因施用毒品案件，經本院以92年度訴字
    第615 號判決處有期徒刑10月確定。再因施用毒品案件，經
    臺灣臺北地方法院以94年度訴字第1297號判決處有期徒刑1
    年，復經臺灣高等法院、最高法院駁回上訴確定，有臺灣臺
    北地方法院檢察署90年度戒毒偵字第112 號不起訴處分書、
    臺灣臺北地方法院94年度訴字第1297號刑事判決書、臺灣士
    林地方法院檢察署刑案資料查註紀錄表、全國施用毒品案件
    紀錄表及矯正簡表各1 份附卷可稽，被告於強制戒治執行完
    畢釋放後，5 年內2 度再犯施用毒品罪，並經法院判處罪刑
    確定，本案被告係4 犯施用毒品罪，雖在前案強制戒治執行
    完畢釋放5 年後，但參照上述判決意旨，仍應予追訴處罰。
    另按海洛因係毒品危害防制條例第2 條第2 項第1 款所稱之
    第一級毒品。核被告施用海洛因之行為，係犯毒品危害防制
    條例第10條第1 項之施用第一級毒品罪，被告持有海洛因進
    而施用，其持有海洛因之低度行為應為施用海洛因之高度行
    為所吸收，不另論罪。又被告有事實欄所述犯罪科刑執行情
    形，有臺灣高等法院被告前案紀錄表附卷可參，其於有期徒
    刑執行完畢後，5 年內故意再犯有期徒刑以上之本罪，應依
    刑法第47條第1 項之規定論以累犯，並加重其刑。再按，毒
    品危害防制條例認施用毒品者具「病患性犯人」之特質，除
    降低施用毒品罪之法定刑外，並採以觀察、勒戒方式戒除其
    身癮及以強制戒治方式戒除其心癮之措施，足認僅對於施用
    毒品之犯人科以重刑，並不能使其戒除毒癮。另參諸世界各
    國之醫療經驗及醫學界之共識，咸認施用毒品成癮者，其心
    癮甚難戒除，絕難戒絕斷癮，致其再犯率均偏高（以新加坡
    為例，其執行強制戒治後再犯比例高達百分之72至75）。因
    此施用毒品者無法戒絕毒癮，一再施用，本為施用毒品者之
    特性，再犯施用毒品罪，量刑不宜過重，且新修正刑法已採
    一罪一罰，對於施用毒品者，每次施用毒品之犯行，均分別
    處罰，已足制裁被告各次施用毒品之犯行。本案被告雖於92
    年間因施用毒品案件，經本院以92年度訴字第615 號判決處
    有期徒刑10月確定。再因施用毒品案件，經臺灣臺北地方法
    院以94年度訴字第1297號判決處有期徒刑1 年，復經臺灣高
    等法院、最高法院駁回上訴確定，惟本院依據上揭說明並審
    酌刑法第57條所列各項情狀及被告曾經觀察、勒戒及強制戒
    治，仍無法戒除毒癮，復又觸犯本件犯行，可認被告具有「
    病患性犯人」之特質，且本件被告僅施用毒品1 次，其施用
    毒品係傷害自身健康，所生危害非鉅，兼衡本件被告犯後已
    坦承犯行之態度，及其智識程度、家庭狀況等一切情狀，認
    公訴人求處有期徒刑9 月，容有過重，爰量處如主文所示之
    刑。
三、扣案之海洛因1 包（淨重0.29公克），係查獲之第一級毒品
    ，不問屬於被告與否，應依毒品危害防制條例第18條第1 項
    前段規定宣告沒收銷燬，至另扣案裝盛上開海洛因之空塑膠
    包裝袋1 個，有防止毒品裸露、散逸之功能，與毒品無難以
    析離而無法個別宣告沒收之情事，且屬被告所有，供犯本件
    施用海洛因所用之物，業據被告於本院審理時供承明確，應
    依刑法第38條第1 項第2 款、第3 項之規定宣告沒收。又扣
    案之注射針筒1 支，係被告所有供施用海洛因所用之物，亦
    據被告於本院審理時供明在卷，亦應依刑法第38條第1 項第
    2 款、第3 項之規定宣告沒收。
據上論斷，應依刑事訴訟法第273 條之1 第1 項、第299 條第1
項前段，毒品危害防制條例第10條第1 項、第18條第1 項前段，
刑法第11條、第47條第1 項、第38條第1 項第2 款，判決如主文
。
本案經檢察官蔡啟文到庭執行職務。
中    華    民    國    98    年    9     月    28    日
                  臺灣士林地方法院刑事第一庭
                          法  官  洪英花
以上正本證明與原本無異。
如不服本判決應於收受判決後10日內向本院提出上訴書狀，並應
應敘述具體理由。其未敘述上訴理由者，應於上訴期間屆滿後20
日內向本院補提理由書(均須按他造當事人之人數附繕本)「切勿
逕送上級法院」。
                           書記官  趙彩彤
中    華    民    國    98    年    9    月    28     日
附錄論罪科刑法條全文：
毒品危害防制條例第10條（施用毒品罪）
施用第一級毒品者，處 6 月以上 5 年以下有期徒刑。
施用第二級毒品者，處 3 年以下有期徒刑。


司法院資訊處製作；財團法人民間司法改革基金會備份。
